【裁判字號】    95,簡上,130
【裁判日期】    950831
【裁判案由】    侵占
【裁判全文】
臺灣彰化地方法院刑事判決             95年度簡上字第130號
公  訴  人  臺灣彰化地方法院檢察署檢察官
上  訴  人
即  被  告  甲○○
            丁○○
上列上訴人因侵占案件，不服本院九十五年度斗簡字第一五九號
中華民國九十五年五月三十日第一審簡易判決（原檢察官聲請簡
易判決處刑案號：九十五年度偵字第四六二號），提起上訴，本
院管轄第二審合議庭判決如下︰
    主  文
原判決關於被告甲○○、丁○○部分均撤銷。
甲○○、丁○○共同意圖為自己不法之所有，而侵占自己持有他
人之物，各處有期徒刑月，如易科罰金，均以佰元折算壹日
。均緩刑貳年。
    事  實
一、甲○○自民國九十三年間起，以每分地年租金新臺幣（下同
    ）三千元之價格，向戊○○承租彰化縣溪州鄉○○段四七五
    地號其所分管之部分土地。嗣後，甲○○於九十四年十二月
    底在路上遇見丁○○，丁○○即告訴甲○○其尚欠幾車田土
    ，並稱甲○○之田地不平，能否將田地弄平後之幾車田土賣
    予丁○○，惟甲○○告訴丁○○該田地係向他人所承租，並
    非伊自己的，惟丁○○向甲○○稱僅有幾車的土而已，沒有
    關係，故甲○○乃與丁○○共同基於為自己不法所有之犯意
    聯絡，侵占甲○○向戊○○所承租之上開土地之田土，雙方
    約定於三日後挖取田土，並議定每四立方公尺（即約一輛拼
    裝車之載運量）之田土價格為新臺幣三百元，嗣後再由丁○○以每四立方公尺二千元之價格售出。丁○○乃僱用不知情
    之乙○○（另由本院判決無罪）負責駕駛鏟土機、不知情之
    己○○及丙○○（均另由本院判決無罪）負責駕駛拼裝車，
    接續於九十五年一月二日下午及翌日（三日）上午七時許，
    在上開土地挖取田土後，甲○○即指示己○○及丙○○將該
    田土載運到不知情之買主陳新義所指定之彰化縣田尾鄉○○
    村○○○段二三四之九地號土地（地主為蔡津華），共計五
    車次即二十立方公尺。嗣於九十五年一月三日上午七時五十
    分許，甲○○、丁○○正指示乙○○、己○○及丙○○等人
    在上開土地挖取田土時，為警當場查獲。
二、案經被害人戊○○訴由彰化縣警察局北斗分局報請臺灣彰化
    地方法院檢察署檢察官偵查後聲請簡易判決處刑。
    理  由
一、訊據被告甲○○、丁○○二人對於上揭侵占之事實坦承不諱
    ，核與告訴人戊○○指訴之情節及證人乙○○、己○○、丙○○、陳新義證述情節相符，並有土地所有權狀、土地謄本
    、現場簡圖各一份及照片十四幀在卷可稽，此外復有鏟土機
    一台及拼裝車三台扣案可參，且被告甲○○、丁○○二人均
    明知該土地係被告甲○○向告訴人戊○○所承租，並非被告
    甲○○所有，且被告甲○○僅因租用土地而有土地使用權，
    然其並無處分田土之權利，被告丁○○、甲○○二人確認僅
    幾車田土而已，竟於未告知出租人之情況下，雙方即議定挖
    取田土日期及價格，並於三日後由被告丁○○僱工挖取田土
    ，是以被告甲○○、丁○○二人顯有共同侵占之犯意甚明，
    本件被告甲○○、丁○○二人侵占之事證已臻明確，渠等犯
    行均堪認定。
二、被告行為後，刑法於九十四年二月二日修正公布、刑法施行
    法於九十五年六月十四日修正公布、罰金罰鍰提高標準條例
    於九十五年五月十七日修正公布，並均於九十五年七月一日
    施行，關於本案應適用之新舊法，茲比較如下：
  1.刑法第二條第一項規定，係規範行為後法律變更所生新舊法
    律比較適用之準據法，於九十五年七月一日刑法施行後，應
    適用刑法第二條第一項之規定，為「從舊從輕」之比較（最
    高法院九十五年五月二十三日第八次刑事庭會議決議第一點
    第一項參照）。
  2.被告甲○○、丁○○二人就本案之犯行，均有犯意之聯絡及
    行為之分擔，因刑法第二十八條有關共同正犯之規定，係作
    文字修正，對於狹義共同正犯（指有犯意聯絡及行為分擔之
    數行為人）之認定，不生任何影響，不論依修正前、後之規
    定，均應論以共同正犯。
  3.刑法第三十一條第一項之規定，由「因身分或其他特定關係
    成立之罪，其共同實施或教唆幫助者，雖無特定關係，仍以
    共犯論。」修正為「「因身分或其他特定關係成立之罪，其
    共同實行、教唆或幫助者，雖無特定關係，仍以正犯或共犯
    論。但得減輕其刑。」，應依刑法第二條第一項規定，適用
    最有利於行為人之法律，經比較新、舊法結果，就被告丁○○部分應以其行為後之法律即新修正第三十一條第一項規定
    ，最有利於被告丁○○。
  4.刑法第三十三條第五款關於罰金刑之規定，由「罰金：一元
    以上」修正為「罰金：新臺幣一千元以上，以百元計算之」
    ，應依刑法第二條第一項規定，適用最有利於行為人之法律
    （最高法院九十五年五月二十三日第八次刑事庭會議決議參
    照）。本案刑法第三百三十五條第一項侵占罪關於「或科或
    併科一千元以下罰金」之罰金刑部分，經比較新、舊法結果
    ，應以被告行為時之法律即修正前第三十三條第五款規定，
    最有利於被告。
  5.刑法施行法第一條之一增訂施行前，依罰金罰鍰提高標準條
    例第一條前段、現行法規所定貨幣單位折算新臺幣條例第二
    條規定，本案刑法三百三十五條第一項侵占罪關於「或科或
    併科一千元以下罰金」之罰金刑部分，應提高折算為或科或
    併科新臺幣三萬元以下罰金。刑法施行法修正增訂第一條之
    一規定：「中華民國九十四年一月七日刑法修正施行後，刑
    法分則編所定罰金之貨幣單位為新臺幣。九十四年一月七日
    刑法修正時，刑法分則編未修正之條文定有罰金者，自九十
    四年一月七日刑法修正施行後，就其所定數額提高為三十倍
    。但七十二年六月二十六日至九十四年一月七日新增或修正
    之條文，就其所定數額提高為三倍。」依增訂條文提高並改
    為新臺幣後，本案刑法三百三十五條第一項侵占罪關於「或
    科或併科一千元以下罰金」之罰金刑部分，亦同為或科或併
    科新臺幣三萬元以下罰金，經比較新、舊法後，結果並無不
    同。
  6.比較時應就罪刑有關之共犯、未遂犯、想像競合犯、牽連犯
    、連續犯、結合犯，以及累犯加重、自首減輕暨其他法定加
    減原因（如身分加減）與加減例等一切情形，綜其全部罪刑
    之結果而為比較（最高法院九十五年五月二十三日第八次刑
    事庭會議決議第一點第四項參照）。經綜合比較新、舊法之
    結果，被告甲○○部分以其行為時之舊法較有利於被告甲○○，故被告甲○○部分依刑法第二條第一項前段規定，本案
    自應適用被告行為時之法律即修正前刑法第二十八條、第三
    十三條第五款，罰金罰鍰提高標準條例第一條前段之規定；
    至於被告丁○○部分以其行為後之新法較有利於被告丁○○
    ，故被告丁○○部分依刑法第二條第一項後段規定，本案自
    應適用被告行為後之法律即修正後刑法第三十一條第一項、
    修正後刑法第三十三條第五款，刑法施行法第一條之一之規
    定。
三、核被告甲○○、丁○○二人所為，均係犯刑法第三百三十五
    條第一項之侵占罪。被告甲○○、丁○○二人間，有犯意之
    聯絡及行為之分擔，為共同正犯。本件被告丁○○向被告甲○○稱甲○○之田地不平，能否將田地弄平後之幾車田土賣
    予被告丁○○，於被告甲○○答應後，被告丁○○乃僱用不
    知情之乙○○、己○○及丙○○於九十五年一月二日下午開
    始挖取，惟挖取數車後因天色已晚，故先暫時停工後，於翌
    日（三日）上午七時許又繼續在上開土地挖取田土，共計挖
    取五車後，被告甲○○即指示己○○及丙○○將該田土載運
    到不知情之買主之土地，係基於同一侵占犯意下之接續行為
    ，僅侵害同一法益，應只論以一罪，附此敘明。原審判決論
    以被告二人侵占罪刑，固非無見，然原審判決認被告甲○○
    、丁○○二人與被告乙○○、己○○及丙○○三人亦有犯意
    聯絡及行為分擔，而為共同正犯部分及被告丁○○部分未及
    比較新舊法而有未洽，被告甲○○、丁○○二人以原審量刑
    過重為由，據為上訴，雖無理由，然原判決既有上開可議之
    處，自應予以撤銷改判。爰審酌被告甲○○、丁○○二人之
    素行、犯罪之動機、目的係為圖得一己之私利、侵占田土之
    數量、對告訴人所生之損害及其犯罪後坦承犯行，且事後已
    與告訴人達成和解，並已將所侵占之田土回埴，告訴人亦到
    庭表明願原諒被告二人，被告二人態度尚稱良好等一切情狀
    ，分別量處如主文所示之刑，並均諭知易科罰金之折算標準
    ，以資懲儆。又被告等行為後，刑法第四十一條第一項前段
    關於易科罰金折算標準之規定，業於九十四年二月二日修正
    公布，並於九十五年七月一日施行，由「犯最重本刑為五年
    以下有期徒刑以下之刑之罪，而受六個月以下有期徒刑或拘
    役之宣告，因身體、教育、職業、家庭之關係或其他正當事
    由，執行顯有困難者，得以一元以上三元以下折算一日，易
    科罰金。」修正為「犯最重本刑為五年以下有期徒刑以下之
    刑之罪，而受六個月以下有期徒刑或拘役之宣告者，得以新
    臺幣一千元、二千元或三千元折算一日，易科罰金。」應依
    刑法第二條第一項規定，適用最有利於行為人之法律（最高
    法院九十五年五月二十三日第八次刑事庭會議決議第三點第
    二項參照）。修正前刑法第四十一條第一項前段之易科罰金
    折算標準，依修正刪除前之罰金罰鍰提高標準條例第二條規
    定，應就其原定數額提高為一百倍折算一日，並依現行法規
    所定貨幣單位折算新臺幣條例第二條規定，以新臺幣元之三
    倍折算之，亦即，修正前刑法第四十一條第一項前段之易科
    罰金折算標準，應以銀元三百元即新臺幣九百元折算為一日
    ，經比較新、舊法結果，應以被告甲○○、丁○○二人行為
    時之法律即舊法較有利於被告甲○○、丁○○二人，依刑法
    第二條第一項前段規定，本案自應適用被告甲○○、丁○○
    二人行為時之法律即修正前刑法第四十一條第一項前段，修
    正前罰金罰鍰提高標準條例第二條規定，併諭知易科罰金之
    折算標準。
四、被告甲○○、丁○○二人行為後，刑法第七十四條關於緩刑
    之規定，雖亦於九十四年二月二日修正公布，並於九十五年
    七月一日施行，然犯罪在新法施行前，新法施行後，緩刑之
    宣告，應適用新法第七十四條之規定（最高法院九十五年五
    月二十三日第八次刑事庭會議決議第七點參照）。本件被告
    甲○○、丁○○二人前未曾因故意犯罪受有期徒刑以上刑之
    宣告，此有臺灣彰化地方法院檢察署刑案資料查註紀錄表及
    臺灣高等法院被告全國前案紀錄表各二份在卷可考，且事後
    被告甲○○、丁○○二人均已與告訴人達成和解，並已將所
    侵占之田土回填，告訴人亦到庭表明願原諒被告二人，渠等
    因一時失慮，致罹刑典，經此偵審程序與論罪科刑之教訓後
    ，當知所警惕，而無再犯之虞，本院認被告甲○○、丁○○
    二人所宣告之刑，以暫不執行為適當，爰均依刑法第七十四
    條第一項第一款，宣告緩刑二年，以啟自新。
據上論斷，應依刑事訴訟法第四百五十五條之一第一項、第三項
、第三百六十九條第一項前段、第三百六十四條、第二百九十九
條第一項前段，刑法第三百三十五條第一項、第二條第一項、修
正前刑法第二十八條、第三十一條第一項、修正前刑法第四十一
條第一項前段、第七十四條第一項第一款，刑法施行法第一條之
一，罰金罰鍰提高標準條例第一條前段、修正前罰金罰鍰提高標
準條例第二條，判決如主文。
本案經檢察官洪紹文到庭執行職務
中    華    民    國    95    年    8     月    31    日
                        臺灣彰化地方法院刑事第二庭
                            審判長法官  石馨文
                            法      官  李水源
                            法      官  黃齡玉
以上正本證明與原本無異。
如不服本判決，應於判決送達後十日內向本院提出上訴狀 (須附
繕本 )。
告訴人或被害人對於判決如有不服具備理由請求檢察官上訴者，
其上訴期間之計算係以檢察官收受判決正本之日期為準。
中    華    民    國    95    年    9    月     1     日
                            書  記  官  劉玫金
附錄法條：
刑法第三百三十五條
（普通侵占罪）
意圖為自己或第三人不法之所有，而侵占自己持有他人之物者，
處 5 年以
下有期徒刑、拘役或科或併科 1 千元以下罰金。
前項之未遂犯罰之。
本件不得上訴。


司法院資訊處製作；財團法人民間司法改革基金會備份。
